【裁判字號】    92,簡上,292
【裁判日期】    920806
【裁判案由】    傷害
【裁判全文】
臺灣高雄地方法院刑事判決                        九十二年度簡上字第二九二號
    公  訴  人  臺灣高雄地方法院檢察署檢察官
    上  訴  人  戊○○
    即  被  告
                庚○○
                己  ○
                丁○○
                辛○○
右列上訴人即被告等因傷害案件，不服台灣高雄地方法院高雄簡易庭中華民國九十二
年五月十九日九十二年度簡字第一八四○號第一審簡易判決（聲請簡易判決處刑案號
：九十一年度偵字第九四三五號），提起上訴，本院判決如左：
    主  文
己○部分上訴駁回。緩刑貳年。
原判決關於戊○○、丁○○、庚○○、辛○○部分撤銷。
戊○○傷害人之身體，處拘役貳拾日，如易科罰金，以參佰元折算壹日，緩刑貳年。
丁○○、庚○○、辛○○共同傷害人之身體，各處拘役肆拾日，如易科罰金，均以參
佰元折算壹日。
    事  實
一、己○於民國九十年九月十日下午一時十分許，在高雄市○○區○○路四十八號其
    子戊○○所經營之「聖爵超商」兼住處，因與壬○○合會上之糾紛，雙方發生口
    角爭執，壬○○即推倒店內置物架上之罐頭，己○憤而基於傷害之犯意，手持酒
    瓶欲攻擊壬○○，雙方拉扯爭執中因酒瓶破裂，而劃傷壬○○右腳，致壬○○受
    有「右下肢撕裂傷３公分」之傷害，己○亦因上開拉扯間倒地，同時亦受有「右
    上膊直線擦破傷７‧５Ⅹ０‧１公分、紅腫（近右肘）４Ⅹ４公分、左肘、左前
    膊青紅腫共１２Ⅹ０‧５公分、左前膊輕裂創０‧５Ⅹ０‧３公分、右背擦傷青
    紅腫２‧４Ⅹ０‧５公分、右姆趾瓣狀創、兩邊各０‧９Ⅹ０‧５公分、右側陰
    上端輕紅腫壓痛２‧５Ⅹ２‧５公分」等傷害（己○所受傷害部分未據告訴）。
    己○之子戊○○及當時與壬○○一同前往「聖爵超商」之其夫甲○○見狀均上前
    加入拉扯對方。戊○○並基於傷害之犯意，拿起店內之塑膠椅毆打甲○○，致甲○○受有「臉部擦傷」之傷害，而戊○○因與甲○○之拉扯過程中，亦受有「左
    下胸心窩部擦傷青紅腫７‧８Ⅹ０‧４公分、右下顎上頸擦破傷共８‧５Ⅹ０‧
    ６公分、頸部中央部輕紅腫壓痛２‧５Ⅹ３公分、下端擦傷瘀血３Ⅹ０‧５公分
    、左側胸輕青紅腫３Ⅹ０‧４公分、１‧５Ⅹ０‧４公分、下端擦傷瘀血５Ⅹ０
    ‧４公分、右側頸下端輕紅腫輕壓痛４Ⅹ４公分」等傷害（戊○○所受傷害部分
    未據告訴）。嗣戊○○以電話聯絡妹庚○○、辛○○、及弟丁○○前來，斯時高
    雄市政府警察局三民二分局警員林忠勇及乙○○二人據報則已先行到場處理，並
    將受傷之己○送醫後，庚○○及丁○○、辛○○三人嗣後亦先後趕到現場。丁○○並當場質問甲○○為何打他父親己○後，丁○○、庚○○、辛○○三人隨即共
    同基於傷害之犯意聯絡，先由丁○○上前與壬○○及甲○○發生互毆，庚○○及
    辛○○隨後亦上前與壬○○、甲○○發生拉打，在場之員警林忠勇上前勸阻無效
    ，立即通報請求支援，直至支援警力到達，始將現場衝突平息，壬○○又受有「
    右上臂紅腫挫傷１０Ⅹ２公分、右前臂擦傷８公分、左膝瘀傷３Ⅹ１公分、右大
    腿瘀傷３Ⅹ３公分、頸部瘀傷２Ⅹ１公分」等傷害，甲○○則受有「臉部擦傷三
    處各有２公分、３公分及１公分、背部擦傷五處各有３公分、２公分、４公分、
    ２公分及２公分、右腋部血腫３Ⅹ４公分、左腋部血腫３Ⅹ３公分、左手腕腫痛
    」等傷害，而丁○○、庚○○因上開衝突亦分別受有「右肘輕裂創０‧４Ⅹ０‧
    １公分、左前膊青紅腫３‧５Ⅹ３‧５公分、右下腿灼傷２Ⅹ３‧５公分、３Ⅹ
    ４公分」、「右大腿內側上端擦破傷３Ⅹ０‧４公分」等傷害（丁○○及庚○○
    所受傷害部分亦均未據告訴）。
二、案經壬○○、甲○○訴由高雄市政府警察局三民二分局報請台灣高雄地方法院檢
    察署檢察官偵查聲請簡易判決處刑。
    理  由
一、訊據被告己○固坦認確有於右揭時、地因合會糾紛與告訴人壬○○發生爭執，並
    被告丁○○、庚○○及辛○○亦固坦認確與告訴人壬○○、甲○○發生拉扯，惟
    被告己○、戊○○、丁○○、庚○○及辛○○均矢口否認上開傷害犯行，被告己○辯稱：告訴人等進來伊店內就砸店，並由甲○○將伊推倒在地，而由壬○○抓
    伊的生殖器拉著跑，致伊受有傷害，故伊係遭告訴人等毆打，並非伊傷害告訴人
    ，且伊當時並無持酒瓶云云；被告戊○○辯稱：當時伊自樓上下來時，見伊父親
    己○遭告訴人等毆打，並倒在地上，伊即過去制止，並因而遭告訴人等打傷，當
    時伊僅以手擋住他們，故伊係遭告訴人等毆打，並非伊傷害告訴人云云；被告庚○○辯稱：伊因接獲兄戊○○以電話通知，即趕到現場，因伊係騎機車，所以比
    丁○○、辛○○他們先到場，伊到達時父親己○已送醫，戊○○並告知伊係告訴
    人等毆打己○，且當時警察已在場，伊即持相機拍照，後因甲○○要搶相機，伊
    不肯，壬○○即拉伊頭髮、毆打伊頭部，而伊當時抱著相機無法反抗，伊遭毆打
    一陣子後，有聽見丁○○及辛○○到的聲音，並過來制止云云；被告丁○○辯稱
    ：伊因接獲兄戊○○以電話通知，即以自小客車搭載辛○○趕到現場，到達後辛○○先下車，而於伊下車時即見告訴人等與辛○○及庚○○相互拉扯，伊即上前
    制止，而為甲○○以手將伊推開，致伊腿部遭機車排氣管燙傷，欲再勸阻時，即
    為警察拉住，而於伊到達時，警察已在現場云云；被告辛○○則辯稱：伊因接獲
    兄戊○○以電話通知，即與丁○○趕到現場，到達時見庚○○蹲在地，告訴人等
    二人在毆打她，伊見狀即過去制止，後丁○○就過來制止，隔一會兒即為警察制
    止云云。惟查：
  (一)右揭傷害事實，迭據告訴人壬○○及甲○○於警訊、偵查及本院調查、審理中指
    訴綦詳，又診斷證明書告訴人二人之傷勢之記載，核與告訴人二人所述情節相符
    ，有告訴人二人之診斷證明書各乙紙附卷可稽。又證人即前往現場處理員警丙○○於偵查及本院調查時證稱：伊因接獲通報前往事故現場處理，到達時已無打架
    情事，該址是一家雜貨店，現場凌亂，伊進屋內查看，屋內地上有玻璃碎片，並
    因見己○腿部受傷，即通報救護車將己○送醫，而於己○送醫後不久，當時伊在
    騎樓，而同事乙○○係在屋內，丁○○即到現場，並稱誰打我父親，有一名女子
    稱是告訴人他們，丁○○即質問甲○○為何打他父親，並以手推甲○○，當時伊
    見狀欲制止時，一群人即圍著甲○○拉扯，因當時情形很亂，伊忙著制止及通報
    支援，所以沒有注意到當時之情況，後支援警力到達，才將現場平息等語，證人
    即前往現場處理員警乙○○於偵查時證述：伊到場時已起過衝突，見己○受有傷
    害，後丁○○到場即質問何人打他父親，並要找告訴人他們理論等語。證人即在
    場之合會會員賴黃麥及賴添財於偵查時證陳：當時伊等在現場，見己○與壬○○
    拉扯打架，伊等會腳有勸架，當時己○及壬○○腿部均受傷流血，後伊等就出去
    屋外，庚○○、丁○○及辛○○陸續回來，就上前與告訴人二人打架，他們一堆
    人是混戰，辛○○及庚○○都有加入，伊等不知何人打何人等語。證人即在場之
    合會會員吳淑琴於本院審理時證述：因己○所組互助會中於九十年七月十八日開
    標的會開的不順利，而於九十年九月十日下午，伊與其他會腳去己○住處商量會
    款如何處理之事，己○說要先暫停該會，後壬○○及甲○○前來己○處談會款之
    事，而與己○起了口角，壬○○推到店內的罐頭置物架，二人就拉扯起來，甲○○原站在門口，見狀也進來屋內，但甲○○有無與己○他們發生肢體衝突，因伊
    後來在店內角落，所以不清楚，後在該店外，先是庚○○持相機拍照，後丁○○
    及辛○○開車回來，即見丁○○、辛○○、庚○○與告訴人夫妻等共五人相互拉
    扯等語。復有員警丙○○之報告書乙紙、被告己○、戊○○、丁○○及庚○○之
    診斷書各乙紙在卷可按。
  (二)被告丁○○、庚○○及辛○○雖均以被告庚○○到場後先持相機拍照，後因告訴
    人甲○○要搶相機，遭被告庚○○所拒，告訴人甲○○及壬○○即共同毆打被告
    庚○○，毆打一陣子後，被告丁○○及辛○○始到現場，並被告丁○○及辛○○
    僅係制止告訴人等毆打被告庚○○之行為，其等均無傷害告訴人他們置辯。然查
    證人即前往現場處理員警丙○○於本院調查時證述：丁○○到現場，即稱誰打我
    父親，有一名女子稱是告訴人他們，丁○○即質問甲○○為何打他父親，並以手
    推甲○○，當時伊見狀欲制止時，一群人即圍著甲○○拉扯等語，而證人丙○○
    僅係到場處理本件爭執之員警，與告訴人及被告等均無任何關係，其證詞自堪信
    屬真實。且參以被告丁○○、庚○○及辛○○三人陸續到達現場前，員警丙○○
    及乙○○即已先行到場，是苟如被告丁○○、庚○○及辛○○所言，被告庚○○
    已遭告訴人等毆打一陣子後，被告丁○○及辛○○到達時見狀而制止告訴人等，
    則員警丙○○及乙○○豈會放任告訴人等圍毆被告庚○○，直至被告丁○○及辛○○到達上前時，始加以勸阻？並觀之被告庚○○所受傷害係「右大腿內側上端
    擦破傷３Ⅹ０‧４公分」之傷害，苟被告庚○○已遭告訴人毆打一陣子，並係毆
    打其頭部，則焉會僅受如此輕微之傷勢，並其頭部未受有傷害？從而，被告丁○○、庚○○及辛○○所辯上情，顯係事後卸責之詞，不足採信。
  (三)綜據上述事證以觀，於九十年九月十日下午一時十分許，在高雄市○○區○○路
    四十八號被告戊○○所經營之超商內，被告己○因與告訴人壬○○合會上之糾紛
    ，雙方發生口角爭執，告訴人壬○○推倒店內置物架上之罐頭，被告己○憤而基
    於傷害之犯意，手持酒瓶欲攻擊壬○○，雙方拉扯爭執中因酒瓶破裂，而劃傷壬○○右腳，致壬○○受有「右下肢撕裂傷３公分」之傷害，被告己○亦因上開拉
    扯間倒地而受有傷害。被告戊○○及告訴人甲○○見被告己○與告訴人壬○○發
    生拉扯爭執，亦均上前二人相互拉扯，被告戊○○基於傷害之犯意，拿起店內之
    塑膠椅毆打甲○○，致甲○○受有「臉部擦傷」之傷害，而被告戊○○因與甲○○之拉扯過程中，亦受有上述之傷害。又被告丁○○、庚○○、辛○○等三人因
    接獲被告戊○○電話通知，即陸續趕赴現場，被告丁○○甫到現場即詢問是何人
    打父親己○的，並即上前質問告訴人甲○○為何打己○，被告丁○○、庚○○、
    辛○○三人隨即共同基於傷害之犯意聯絡，先由被告丁○○與壬○○及甲○○發
    生互毆，庚○○及辛○○隨後亦上前與壬○○、甲○○發生拉打，造成告訴人壬○○及甲○○受有上開傷害，而被告丁○○及庚○○亦受有前述之傷害等情，均
    堪認定。
  (四)綜上所述，本件事證明確，被告己○、戊○○、丁○○、庚○○及辛○○上開傷
    害犯行，均堪認定。
二、核被告己○、戊○○、丁○○、庚○○及辛○○所為，均係犯刑法第二百七十七
    條第一項之普通傷害罪。被告丁○○、庚○○及辛○○三人，就上揭傷害犯行，
    有犯意之聯絡及行為之分擔，均為共同正犯。被告丁○○、庚○○及辛○○等三
    人，以一共同傷害行為，造成告訴人壬○○及甲○○分別受有傷害，係一行為而
    觸犯數罪名，為同種想像競合犯，應從一重之普通傷害罪論處。
三、原審依刑法第二百七十七條第一項、第二十八條、第四十一條第一項，罰金罰鍰
    提高標準條例第一條前段、第二條規定予以論罪科刑，固非無見。惟原審未予審
    究(一)被告戊○○所為，僅造成告訴人甲○○受有「臉部擦傷」之輕傷害，被告戊○○亦因而受有上述多處傷害；依此原審量處被告戊○○拘役三十日，顯屬過重
    。(二)被告丁○○、庚○○及辛○○三人共同傷害告訴人壬○○及甲○○，係一行
    為觸犯數罪名，為想像競合犯。均有未洽。上訴人即被告己○、戊○○、丁○○
    、庚○○及辛○○等人上訴意旨仍否認犯行，以上揭辯稱而指摘原判決不當，雖
    無理由。惟原判決關於被告戊○○、丁○○、庚○○及辛○○等部分，既有可議
    ，自應將之撤銷改判。至關於被告己○部分，原審認事用法均無不當，量刑亦屬
    允當，被告己○上訴部分，為無理由，應予駁回。爰審酌被告等之品行，被告己○因與告訴人壬○○合會上之糾紛，被告戊○○、丁○○、庚○○及辛○○係因
    其等之父即被告己○與壬○○上開衝突，而萌傷害之動機，傷害之手段，分別造
    成告訴人壬○○及甲○○傷害之程度，且被告等己身亦因本件爭執，分別受有前
    開傷害，及犯後態度等一切情狀，分別量處如主文所示之刑，並均諭知易科罰金
    之折算標準，以資懲儆。末查被告己○及戊○○前均未曾受有期徒刑以上刑之宣
    告，此有刑案資料查註紀錄表及台灣高等法院被告全國前案紀錄表可按，被告己○係因與告訴人壬○○合會上之糾紛，並見告訴人壬○○撥翻店內置物架上之物
    品，始與告訴人壬○○發生爭執，並因而傷害到告訴人壬○○，被告戊○○係見
    因其父己○與壬○○拉扯爭執，始與告訴人甲○○發生爭執拉扯，復告訴人等僅
    係受有「右下肢撕裂傷３公分」及「臉部擦傷」之輕微傷害，而被告己○及戊○○因本件爭執，而受有如上述較告訴人等嚴重之傷害，且被告己○已六十七歲，
    年事已高，被告戊○○則為小兒麻痺，其等因一時情緒失控，偶罹刑典，經此偵
    審程序及刑之宣告後，應知警惕，信無再犯之虞，本院綜核各情，認前開所宣告
    之刑，以暫不執行為適當，並均宣告緩刑二年，以啟自新。而被告丁○○、庚○○及辛○○等三人，雖前亦均未曾受有期徒刑以上刑之宣告，此有刑案資料查註
    紀錄表及台灣高等法院被告全國前案紀錄表可按，惟其等不思以理性解決爭端，
    並當時員警均已到場處理，漠視公權力之執行，僅因聽聞其等之父己○受有傷害
    ，即群起圍毆告訴人等二人，且犯後仍未坦認犯行，未見悔意，故本院認前開所
    宣告之刑，尚不宜宣告緩刑，併予敘明。
據上論斷，應依刑事訴訟法第四百五十五條之一第一項、第三項、第三百六十九條第
一項前段、第三百六十四條、第二百九十九條第一項前段，刑法第二十八條、第二百
七十七條第一項、第五十五條、第四十一條第一項前段、第七十四條第一款，罰金罰
鍰提高標準條例第一條前段、第二條，判決如主文。
中      華      民      國        九十二    年      八    月      六    日
                                  臺灣高雄地方法院刑事第六庭
                                      審判長法  官  李政庭
                                            法  官   蘇雅慧
                                            法  官   洪榮家
右正本證明與原本無異。
不得上訴。
                                            書記官   陳寰瑛
中      華      民      國        九十二    年      八    月      六    日
附錄本案論罪科刑法條全文：
刑法第二百七十七條第一項：
  傷害人之身體或健康者，處三年以下有期徒刑，拘役或一千元以下罰金。


司法院資訊處製作；財團法人民間司法改革基金會備份。
